臺灣桃園地方法院行政訴訟判決　
111年度交字第250號
原      告  蘇安生  

被      告  桃園市政府交通事件裁決處
                      設桃園市○○區○○路00號7~8樓
代  表  人  張丞邦    住同上
訴訟代理人  黃一鳴律師
上列當事人間交通裁決事件，原告不服被告民國111年5月2日桃
交裁罰字第58-DG0000000號裁決，提起行政訴訟，本院判決如下
：
    主  文
一、原告之訴駁回。
二、訴訟費用新臺幣參佰元由原告負擔。
    事實及理由
一、程序部分：
    本件係因原告不服被告民國111年5月2日桃交裁罰字第58-DG
    0000000號違反道路交通管理事件裁決書（下稱原處分）而
    提起行政訴訟，核屬行政訴訟法第237條之1第1項第1款規定
    之交通裁決事件，因卷證資料明確，爰依同法第237條之7規
    定，不經言詞辯論，逕為判決。
二、爭訟概要：
　  原告於111年2月4日18時10分許，駕駛車牌號碼000-0000號
　　自用小客車（下稱系爭車輛），行經桃園市○○區○○○路0段00
    號之1前，經民眾於111年2月5日檢具影片向桃園市政府警察
    局大園分局（下稱舉發機關）檢舉，舉發機關埔心派出所員
    警查證後，認原告有「變換車道前不依標線指示」之違規行
    為，遂於111年3月14日製發桃警局交字第DG0000000號舉發
    違反道路交通管理事件通知單（下稱舉發通知單）予以舉發
    。嗣被告審認原告有「轉彎或變換車道不依標誌、標線、號
    誌指示」之違規事實而開立原處分，依道路交通管理處罰條
    例（下稱道交條例）第48條第1項第2款及第63條第1項第1款
    規定，裁處原告罰鍰新臺幣（下同）600元，並記違規點數1
    點，於111年5月2日送達原告。原告不服，於111年5月23日
    提起行政訴訟。
三、原告起訴主張及聲明：
  ㈠主張要旨：
　　原告當日因前方塞車晚上下雨視線不佳，路況不熟，因尿急
    且視線受阻致無法即時依標線指示行駛，被告所為違反「內
    政部警政署交通違規稽查與輕微違規勸導作業注意事項」二
    之規定等語。
　㈡聲明：原處分撤銷。
四、被告答辯及聲明：
　㈠答辯要旨：
　⒈按道交條例第4條第2項規定：「駕駛人駕駛車輛、大眾捷運
    系統車輛或行人在道路上，應遵守道路交通標誌、標線、號
    誌之指示、警告、禁制規定，並服從執行交通勤務之警察或
    依法令執行指揮交通及交通稽查任務人員之指揮。」、第7
    條之1規定：「對於違反本條例之行為者，民眾得敘明違規
    事實或檢具違規證據資料，向公路主管或警察機關檢舉，經
    查證屬實者，應即舉發。但行為終了日起逾七日之檢舉，不
    予舉發。」、第48條第1項第2款規定：「汽車駕駛人轉彎或
    變換車道時，有下列情形之一者，處新臺幣六百元以上一千
    八百元以下罰鍰：二、不依標誌、標線、號誌指示。」、第
    63條第1項第1款規定：「汽車駕駛人有下列各款所列條款之
    一者，除依原條款處罰鍰外，並予記點：一、有…第四十八
    條…情形之一者，各記違規點數一點。」。
　⒉復按道路交通安全規則第98條第3項規定：「汽車在調撥車道
    或雙向車道數不同之道路，除依第一項各款規定行駛外，並
    應依道路交通標誌、標線、號誌之指示行駛。」；道路交通
    標誌標線號誌設置規則第149條第1項第1款第7目規定：「標
    線依其型態原則上分類如下：一、線條以實線或虛線標繪於
    路面或緣石上，用以管制交通者，原則上區分如下：㈦雙白
    實線  設於路段中，用以分隔同向車道，並禁止變換車道。
    」、第167條第1項規定：「禁止變換車道線，用以禁止行車
    變換車道。設於交通特別繁雜而同向具有多車道之橋樑、隧
    道、彎道、坡道、接近交岔路口或其他認為有必要之路段，
    並得於禁止變換車道處之起點路面，標繪黃色『禁止變換車
    道』標字。」、同條第2項規定：「本標線分雙邊禁止變換車
    道線及單邊禁止變換車道線兩種。雙邊禁止變換車道線，為
    雙白實線，其線型尺寸與分向限制線同；單邊禁止變換車道
    線，為白實線配合白虛線，虛線與實線間隔一０公分，在實
    線一面之車輛禁止變換車道，在虛線一面之車輛允許變換車
    道。連續禁止變換車道路段，其間隔不足一二０公尺者，得
    視需要啣接設置之。」。
　⒊桃園市政府警察局大園分局111年4月20日園警分交字第11100
    14026號函略以：「…查旨案係民眾於111年2月5日0時46分許
    ，檢附同月4日18時9分至10分許以科學儀器取得之舉證錄影
    資料，具名向桃園市政府警察局交通違規檢舉專區提出檢舉
    ，符合道路交通管理處罰條例第7條之1規定…經檢視舉證錄
    影資料，車號000-0000號自用小客車於111年2月4日18時9分
    至10分許，在桃園市○○區○○○路○段00○0號附近路段，由中間
    車道變換至外側車道時，跨越禁止變換車道線(雙白實線)，
    核與變換車道不依標線指示構成要件相當，違規事實明確，
    本分局依法舉發並無違誤…」。
　⒋依上開函附之光碟內容，於影片顯示時間2022/02/04 18：09
    ：59至18：10：02時，系爭車輛由中線車道跨越雙向禁止變
    換車道線(雙白實線)至外側車道，違規事實明確，舉發機關
    依法舉發，應無違誤。
　⒌駕駛本應隨時注意道路上所設置之交通標誌、號誌、標線並
    確實遵守，且依照舉證影片內容，違規時雖屬夜間有雨情形
    ，惟標線(雙白實線)應尚屬明顯可辨識，是以原告於上開時
    、地違規跨越雙向禁止變換車道線，縱非故意，亦屬應注意
    、能注意而不注意之過失。違反行政法上義務之行為非出於
    故意或過失者，不予處罰，為行政罰法第7條第1項所明定，
    其立法目的乃有故意或過失始有處罰之原則，對於違反行政
    法上義務之處罰，以行為人有可非難性及可歸責為前提，即
    行為人主觀上有故意或過失，始予處罰。準此以觀，違反行
    政法上義務之行為，雖非出於故意而係出於過失，仍應予以
    處罰。
　⒍道路交通標誌、標線、號誌，係交通主管機關依道路交通狀
    況及用路人之需要而依法設置，故駕駛人有遵守標誌、標線
    、號誌指示之義務，駕駛人不得僅憑其個人認知或價值判斷
    ，或主觀認為其行為不致影響交通秩序、安全，而任意決定
    不予遵守，否則將使交通秩序大亂，非但影響道路交通安全
    及用路人權益，亦將使道路交通標誌、標線、號誌形同虛設
    。而道路設置之標誌，係作為管制交通及維護用路人安全極
    為重要之交通標誌，駕駛人應予遵守(參照臺灣新北地方法
    院行政訴訟判決105年度交字第201號)。
　⒎另原告主張裁決違反內政部警政署交通違規稽查與輕微違規
    勸導作業注意事項一節，惟內政部警政署交通違規稽查與輕
    微違規勸導作業注意事項業於108年12月31日經內政部警政
    署以交字第10801763712號函停止適用，違規行為時系爭注
    意事項既已停止適用，即無舉發機關未應依系爭注意事項規
    定違反依法行政原則之情形（臺中高等行政法院109年度交
    上字第80號判決意旨參照）。本件違規行為日即111年2月4
    日，系爭注意事項已停止適用，縱使舉發機關未依系爭注意
    事項規定，亦無違反依法行政原則之情形。
　⒏是以，系爭車輛因有「轉彎或變換車道不依標誌、標線、號
    誌指示」之情，是該當道交條例第48條第1項第2款規定所定
    要件等語置辯。
　㈡聲明：駁回原告之訴。　
五、本院之判斷：　　　　
  ㈠如爭訟概要欄所載之事實，除後述之爭點外，其餘為兩造所
    不爭執，並有舉發通知單（見本院卷第9頁）、原處分（見
    本院卷第10、47頁）及送達證書（見本院卷第49頁）在卷可
    稽，堪以認定。
　㈡按汽車（依道交條例第3條第8款規定包括機車）駕駛人轉彎
    或變換車道時，有不依標誌、標線、號誌指示者，處600元
    以上1,800元以下罰鍰，並記違規點數1點，道交條例第48條
    第1項第2款及第63條第1項第1款定有明文。又雙白實線設於
    路段中，用以分隔同向車道，並禁止變換車道，道路交通標
    誌標線號誌設置規則第149條第1項第1款第7目亦有明定。是
    依上開規定，汽機車駕駛人行駛於雙白實線之路段時，禁止
    變換車道，否則即屬道交條例第48條第1項第2款之違規行為
    。　　
　㈢本院依職權勘驗卷附採證光碟，勘驗內容如下：「影像為檢
    舉人行車紀錄器畫面，日期為『2022/02/04』，於『18:09:59
    」時，AKZ-3159號自小客車自中線車道往右跨越雙白實線變
    換至外側車道。」，且函請兩造就上開勘驗內容表示意見（
    見本院卷第61至63頁）。依上開勘驗內容及影片截圖（見本
    院卷第61、71至79頁），可徵系爭車輛一開始行駛於中線車
    道，因前方車輛停等紅燈，乃並持續向右貼近雙白實線並跨
    越雙白實線至外側車道，外側車道並無其他車輛，視線亦無
    受阻等情，足認當時原告駕駛系爭車輛有跨越禁止變換車道
    雙白實線之違規行為。是被告以原處分裁處原告法定最低罰
    鍰600元，並記違規點數1點，洵屬有據。
  ㈣原告雖主張當時尿急云云，惟按行政罰法第13條規定：「因
    避免自己或他人生命、身體、自由、名譽或財產之緊急危難
    而出於不得已之行為，不予處罰。但避難行為過當者，得減
    輕或免除其處罰。」所稱緊急危難情狀，必須有緊急危難的
    存在，始足當之，即如果行為人沒有立即採取避難措施，有
    可能喪失救助法益的機會，而無法阻止損害的發生或可能造
    成擴大損害的狀況。而所謂不得已應係指具體狀況下，行為
    人除了採取措施外，別無其他更適當的選擇，即指行為人面
    對利益衝突時，不得不選擇犧牲某利益以保護特定法益的主
    觀心態。故緊急避難係自己或他人之生命、身體、自由、名
    譽或財產於客觀上已發生猝不及防之一定危難，倘行為人未
    立即採取避難措施，即有可能喪失救助法益之機會，而無法
    阻止危難之發生或擴大，故須由行為人自行以不得已之手段
    為避難行為，始有其適用。原告雖稱當時尿急迫不得已跨越
    雙白線等語，然原告尿急一事，尚非屬「對於自己或他人生
    命、身體、自由、名譽或財產之緊急危難」，且急欲如廁，
    明顯尚未達到危及生命、身體之緊急程度，而於車上急需小
    便，亦可停車而於車上採取應急作法而解決，若無法尋找廁
    所而致於車內小便，僅造成一時不便利性或車內難聞味道情
    形，難認符合緊急避難之情狀，且相較於跨越雙白實線相關
    規定所需維護之用路人安全而言，難認其有不得不選擇犧牲
    某利益以保護特定法益之必要，尚不合緊急危難之要件。反
    之，若得以亟需小便為由即可允許違規跨越雙白實線，標線
    設置之目的及其安全性之考量豈非大打折扣，亦如同置其他
    用路人之生命、身體之安全於不顧。據此，原告主張其尿急
    情形，縱然屬實，亦不得阻卻其責任。
　㈤至於原告另主張裁決違反內政部警政署交通違規稽查與輕微
    違規勸導作業注意事項乙節，惟內政部警政署交通違規稽查
    與輕微違規勸導作業注意事項業於108年12月31日經內政部
    警政署以交字第10801763712號函停止適用，違規行為時系
    爭注意事項既已停止適用，即無舉發機關未應依系爭注意事
    項規定違反依法行政原則之情形。且查本件違規行為日即11
    1年2月4日，系爭注意事項已停止適用，縱使舉發機關未依
    系爭注意事項規定，亦無違反依法行政原則之情形。
　㈥本判決基礎已臻明確，兩造其餘攻擊、防禦方法及訴訟資料
    經本院審酌後，核與判決結果不生影響，無一一論述之必要
    ，併此敘明。
六、結論：
　　原處分認事用法並無違誤，原告訴請撤銷原處分為無理由，
    應予駁回。至本件裁判費為300元，應由敗訴之原告負擔，
    爰確定第一審訴訟費用額如主文第2項所示。　
中　　華　　民　　國　　111 　年　　11　　月　　10　　日
　　　　　　　　　行政訴訟庭  法　官　徐  培  元
上為正本係照原本作成。
如不服本判決，應於判決送達後20日內，向本院提出上訴狀並表
明上訴理由（原判決所違背之法令及其具體內容或依訴訟資料可
認為原判決有違背法令之具體事實），其未載明上訴理由者，應
於提出上訴後20日內向本院補提理由書（上訴狀及上訴理由書均
須按他造人數附繕本，如未按期補提上訴理由書，則逕予駁回上
訴），並應繳納上訴裁判費新臺幣750元。
中　　華　　民　　國　　111 　年　　11　　月　　10　　日
                              書記官  吳  文  彤